【裁判字號】    95,軍上,33
【裁判日期】    951117
【裁判案由】    偽造文書
【裁判全文】
臺灣高等法院高雄分院刑事判決          95年度軍上字第33號
上  訴  人  甲○○
即  被  告
選任辯護人  王文雄律師
上列上訴人因偽造文書案件，不服國防部高等軍事法院高雄分院
95年上訴字第20號中華民國95年8 月1 日第二審判決（起訴案號
：國防部南部地方軍事法院檢察署94年度平訴字第284 號），提
起上訴，本院判決如下：
     主  文
上訴駁回。
     理  由
一、按軍事審判法第181條第5項規定，被告不服高等軍事法院宣
    告有期徒刑之上訴判決者，得以判決違背法令為理由，向高
    等法院提起上訴。是被告向高等法院提起上訴，應以高等軍
    事法院宣告有期徒刑之上訴判決，違背法令為理由，此乃法
    律所定之要件，如果上訴狀並未依據卷內訴訟資料，具體指
    摘原判決如何違背法令，而與上開要件不合，其上訴即違背
    法律上之程式，應予駁回。
二、本件原判決以：上訴人即被告甲○○（原陸軍裝甲第564 旅
    裝步第1 營營部連上士副排長、已於94年8 月10日因案停役
    ）、李彥模（原係上開單位上尉連長、已於94年8 月31日因
    案免職）、許勝雅（原係上開單位下士輪保士、已於94年8
    月30日退伍）、黃昱穎（原係上開單位中士輪保士、已於95
    年1 月12日退伍）等4 人，明知李彥模無權以陸軍裝甲第
    564 旅裝步第1 營及該營營部連之名義製作公文，竟以受理
    申貸之銀行需服役證明為由，基於共同之犯意聯絡，先後偽
    造許勝雅、黃昱穎、林佑哲、劉宗明及洪永堅等人之晉升人
    令，並據以向銀行申辦貸款，足生損害於上開單位公文書之
    信用性及受理申貸銀行審核客戶資料之正確性。被告甲○○
    對於上開之犯行，已於偵、審各庭坦承不諱，核與證人莊麒
    豪、廖瓊榕及證人即共同被告李彥模、黃昱穎等人之證述相
    符，復有陸軍裝甲第564 旅裝步第1 營營部連及第2 連之連
    印及職章等印文、中華商業銀行大順分行94年6 月22日大順
    分行094 傳字第0174號函所附陸軍裝甲第564 旅裝步第1營
    營部連94年4 月6 日雄誠字第0940000062號建議洪永堅晉升
    案呈文影本、聯邦商業銀行九如分行94年6 月23日(94) 聯
    九如字第160 號函所附陸軍裝甲第564 旅裝步第1 營營部連
    93年9 月21日雄親字第122 號核定黃昱穎晉升案呈文影本、
    台新國際商業銀行股份有限公司94年6 月27日台新總法制字
    第09401012號函所附陸軍裝甲第564 旅裝步第1 營92年1 月
    3 日 (92) 雄親字第1573號核定劉宗明晉升命令及91 年10
    月23日 (91) 雄親字第1673號核定林佑哲晉升命令影本、日
    盛國際商業銀行前金分行94年6 月30日日盛銀前金字第9419
    1 號函所附陸軍裝甲第564 旅裝步第1 營93年9 月3 日（93
    ）雄親字第1573號核定劉宗明晉升命令影本及陸軍裝甲第
    564 旅95年6 月19日激陽字第0950001623號函所附許勝雅等
    5 人階級查註表等書證在卷可稽，因認被告犯罪事證明確，
    分別構成刑法第28條、修正前刑法第56條、陸海空軍刑法第
    76條第1 項第4 款、刑法第216 條、第211 條共同連續行使
    偽造公文書之犯行，並審酌本案部分肇因於被告違犯軍紀邀
    約同袍參與營外非法投資，致彼等為申辦貸款方才罹犯刑章
    ，及其到案後對於犯行已能坦承不諱尚知悔悟等情狀，量處
    有期徒刑1 年4 月。
三、上訴人上訴意旨謂：上訴人與共同被告李彥模、許勝雅及黃
    昱穎等共同偽造許勝雅、黃昱穎、林佑哲、劉宗明及洪永堅
    等不實晉升人令，用以向銀行申辦貸款，該偽造署押及印文
    部分，原判決未依法宣告沒收，不無判決違背法令。然按刑
    法第 219條所定不問屬於犯人與否沒收之者，以偽造之印章
    、印文或署押為限，盜用者不在其列。而盜用他人真印章所
    蓋之印文，並非偽造印章之印文，不在刑法第219 條所定必
    須沒收之列（最高法院48年臺上字第1533號、48年臺上字第
    113 號判例參照）。本件上訴人盜用上開陸軍裝甲第564 旅
    裝步第1 營營部連及第2 連之連印、職章均為真正之印文，
    並非偽造之印文，且許勝雅、黃昱穎、林佑哲、劉宗明及洪
    永堅等人之銀行貸款，為上訴人或共同被告黃昱穎將渠等相
    關證件、個人資料併同上開不實人令，委託不知情代辦公司
    申辦，其相關文件申貸人署押，雖非本人簽名，然非違背申
    貸本人本欲向銀行申請貸款之本意，自不得認係偽造署押，
    是上訴人遽以原審未依法宣告沒收，容有誤會。又「量刑輕
    重，係屬事實審法院得依職權自由裁量之事項，苟已斟酌刑
    法第57條各款所列情狀而未逾越法定刑度，不得遽指為違法
    ，至緩刑之宣告，除應具備同法第74條所定條件外，並須有
    可認為以暫不執行刑罰為適當之情形，始得為之，亦屬法院
    裁判時得依職權自由裁量之事項，當事人不得以原審未諭知
    緩刑指為違背法令」（最高法院72年台上字第6696號判例參
    照），本件上訴人所涉犯之行使偽造公文書罪其法定本刑1
    年以上有期徒刑，原審判決已詳敘認定犯罪事實之依據及憑
    以量刑認定之理由，從形式上觀察，原判決並無違背法令之
    情形，即不得以原審未諭知緩刑指為違背法令。故上訴人徒
    憑己意，對原審職權之適法行使及原判決理由已詳為論斷之
    事項，再為爭辯，顯與法定上訴之形式要件不符，其上訴違
    背法律上之程式，應予駁回。
據上論結，應依軍事審判法第206條第1項、刑事訴訟法第395 條
前段，判決如主文。
中    華    民    國    95    年    11    月    17    日
                  刑事第七庭    審判長法  官   莊飛宗
                                      法  官   邱明弘
                                      法  官   黃憲文
以上正本證明與原本無異。
不得上訴。
中    華    民    國    95    年    11    月    17    日
                                      書記官   施耀程


司法院資訊處製作；財團法人民間司法改革基金會備份。
